ACORDAO-COMPLETO-2354280

ACÓRDÃO 4318/2019 ATA 19/2019 - PRIMEIRA CÂMARA

VISTOS, relatados e discutidos estes autos de tomada de contas especial de responsabilidade dos Srs. Francisco Jucier Furtado e Fábio Henrique de Caldas Brito, ex-prefeitos de Lajes Pintadas/RN, em razão da não comprovação da boa e regular aplicação de recursos repassados à conta do Programa Nacional de Alimentação Escolar 2003 e 2004, do Programa Nacional de Apoio ao Transporte Escolar 2004 e do Programa de Apoio aos Sistemas de Ensino para Atendimento à Educação de Jovens e Adultos 2004;
ACORDAM os ministros do Tribunal de Contas da União, reunidos em sessão da 1ª Câmara, diante das razões expostas pelo relator, em: 
9.1. excluir da presente relação processual o Sr. Fábio Henrique de Caldas Brito (XXX.781.524-XX) ;
9.2. julgar irregulares as contas do Sr. Francisco Jucier Furtado (XXX.476.134-XX) , ex-prefeito de Lajes Pintadas/RN, com fundamento nos arts. 1º, inciso I, 16, inciso III, alíneas “b” e “c”, da Lei 8.443/1992, c/c os arts. 1º, inciso I, e 209, incisos II e III, do Regimento Interno do TCU; 
9.3. condenar o responsável acima mencionado, com fundamento no art. 19, caput, da Lei 8.443/1992, c/c o art. 210 do Regimento Interno do TCU, ao pagamento das quantias a seguir especificadas, com a fixação do prazo de 15 dias, a contar da notificação, para comprovar, perante o Tribunal (art. 23, inciso III, alínea “a”, da Lei 8.443/1992, c/c o art. 214, inciso III, alínea “a”, do Regimento Interno) , o recolhimento da dívida aos cofres do Fundo Nacional de Desenvolvimento da Educação - FNDE, atualizada monetariamente e acrescida dos juros de mora, calculados a partir das datas discriminadas, até a data do recolhimento, na forma prevista na legislação em vigor:
	Programa
	Valor original consolidado (R$) 
	Data

	PNAE/2003
	               2.545,40 
	27/11/2003

	PNAE/2004 
	               2.823,60 
	25/2/2004

		               2.823,60 
	25/5/2004

		               2.823,60 
	25/6/2004

		               2.823,60 
	23/7/2004

		               3.258,00 
	31/8/2004

		               3.258,00 
	23/9/2004

		               3.258,00 
	29/10/2004

		               3.258,00 
	26/11/2004

	PNATE/2004
	                 903,56 
	28/4/2004

		                 903,56 
	5/6/2004

		                 903,56 
	25/6/2004

		                 903,56 
	28/7/2004

		                 903,56 
	13/9/2004

		                 903,56 
	11/10/2004

		                 903,56 
	10/11/2004

		                 903,56 
	24/12/2004

		                 782,13 
	28/12/2004

	PEJA/2004
	               6.237,50 
	29/4/2004

		               6.237,50 
	24/5/2004

		               6.237,50 
	25/6/2004

		               6.237,50 
	28/7/2004

		               6.237,50 
	13/9/2004

		               6.237,50 
	11/10/2004

		               6.237,50 
	10/11/2004

		               6.237,50 
	27/11/2004

		               6.237,50 
	24/12/2004

		               6.237,50 
	28/12/2004

9.4. autorizar, desde logo, nos termos do art. 28, inciso II, da Lei 8.443/1992, a cobrança judicial da dívida, caso não atendida a notificação;
       9.5. autorizar, desde logo, caso solicitado e o processo não tenha sido remetido para cobrança judicial, o pagamento da dívida em até 36 (trinta e seis) parcelas mensais e consecutivas, nos termos do art. 26 da Lei 8.443/1992, c/c o art. 217 do Regimento Interno/TCU, fixando-se o vencimento da primeira parcela em 15 (quinze) dias, a contar do recebimento da notificação, e o das demais a cada mês, devendo incidir sobre cada valor mensal os correspondentes acréscimos legais, na forma prevista na legislação em vigor, sem prejuízo de alertar o responsável de que a falta de comprovação do recolhimento de qualquer parcela implicará o vencimento antecipado do saldo devedor;
9.6. dar ciência desta deliberação ao Procurador-Chefe da Procuradoria da República no Rio Grande do Norte, nos termos do § 3º do art. 16 da Lei 8.443/1992, c/c o § 7º do art. 209 do Regimento Interno do TCU, para adoção das medidas que entender cabíveis.

Tomada de contas especial instaurada em razão de irregularidades na aplicação dos recursos federais do PNAE/2003, e omissão no dever de prestar contas da aplicação dos recursos federais do PNAE, PEJA e PNATE, exercício de 2004, repassados pelo FNDE ao Município de Lajes Pintadas/RN.

Primeira Câmara

Município de Lajes Pintadas - RN.

3. Responsáveis: Fabio Henrique de Caldas Brito (XXX.781.524-XX) e Francisco Jucier Furtado (XXX.476.134-XX).

13.1. Ministros presentes: Benjamin Zymler (na Presidência), Bruno Dantas e Vital do Rêgo (Relator).
13.2. Ministro-Substituto presente: Weder de Oliveira.

VITAL DO RÊGO

Adoto como relatório o pronunciamento da Secretaria de Controle Externo no Estado da Paraíba (peça 9) a seguir transcrito, que contou com a anuência do corpo diretivo daquela unidade e do representante do Ministério Público junto ao TCU (peças 10 a 12) :
INTRODUÇÃO
Cuidam os autos de tomada de contas especial (TCE) instaurada pelo Fundo Nacional de Desenvolvimento da Educação (FNDE) , em desfavor dos Srs. Francisco Jucier Furtado e Fábio Henrique de Caldas Brito, ex-prefeitos municipais de Lajes Pintadas/RN (gestões 2001-2004 e 2005-2008, respectivamente) , em razão da não comprovação da boa e regular aplicação de recursos repassados à conta do Programa Nacional de Alimentação Escolar (PNAE/2003 e PNAE/2004) , do Programa Nacional de Apoio ao Transporte Escolar (PNATE/2004) e do Programa de Apoio aos Sistemas de Ensino para Atendimento à Educação de Jovens e Adultos (PEJA/2004) . 
HISTÓRICO 
Em relação ao PNAE/2003, por meio da Informação 487/2010, de 11/5/2010 (peça 1, p. 74-75) , a Coordenação Geral de Contabilidade e Acompanhamento de Prestação de Contas da Diretoria Financeira do FNDE analisou a documentação apresentada pelo responsável a título de prestação de contas dos recursos (peça 1, p. 51-73) .
Nessa análise, foi constatado que o valor informado no campo correspondente aos recursos (R$ 22.908,60) está diferente do valor efetivamente repassado (R$ 25.454,00) . Por esse motivo, foi impugnado o montante original de R$ 2.545,40, sendo essa a diferença entre esses valores.
Não tendo havido manifestação do responsável, conforme descrito na Informação 819/2010, de 19/7/2010, o processo de prestação de contas foi encaminhado para instauração de TCE (peça 1, p. 84) .
No que diz respeito ao PNAE/2004, PNATE/2004 e PEJA/2004, os Srs. Fábio Henrique de Caldas Brito e Francisco Jucier Furtado foram comunicados a respeito da ausência de prestação de contas dos recursos repassados para execução desses programas (peça 1, p. 125-129) .
Ante a ausência de resposta por parte dos ex-prefeitos, o Relatório do Tomador de Contas 1.127/2006, de 5/12/2006 (peça 1, p. 135-137) , opinou pela instauração da TCE, nos termos das normas aplicáveis à época dos fatos.
Instaurada a TCE em 5/12/2006, mediante a Informação 626/2009 (peça 2, p. 90-94) , o FNDE concluiu pela necessidade de consolidação dos débitos referentes ao PEJA/2004 e PNAE/2004 a outros débitos, entendendo pertinente o término dos procedimentos referentes à tomada de contas especial.
O FNDE emitiu o Relatório de Tomada de Contas Especial 21/2016 (peça 2, p. 100-111) , atribuindo a responsabilidade pelas ocorrências constatadas da seguinte forma:
	Responsáveis
	Programa
	Origem do débito
	Valor original consolidado (R$) 

	Francisco Jucier Furtado, gestão 2001-2004
	PNAE/2003
	Irregularidade na comprovação da execução dos recursos 
	        2.545,40 

	Francisco Jucier Furtado, gestão 2001-2004; Fábio Henrique de Caldas Brito, gestão 2005-2008
	PNAE/2004 
	Omissão no dever legal de prestar contas
	      24.326,40 

		PNATE/2004 
		        8.010,61 

		PEJA/2004
		      62.375,00 

Fonte: peça 1, p. 107
Por sua vez, o Relatório de Auditoria 652/2016 da CGU concluiu que os Srs. Francisco Jucier Furtado e Fábio Henrique de Caldas se encontram em débito com a Fazenda Nacional (peça 2, p. 122-125) . O Certificado de Auditoria e o Parecer do Dirigente do Órgão de Controle Interno concluíram pela irregularidade das contas dos responsáveis e submeteram os autos ao Ministro de Estado supervisor para pronunciamento (peça 2, p. 126-127) .
 Por fim, o então Ministro de Estado da Educação tomou conhecimento das conclusões da TCE e determinou o encaminhamento do processo ao Tribunal de Contas da União para julgamento (peça 2, p. 128) .
 Em análise preliminar, a Secex-PB identificou que deveria ser excluída a corresponsabilidade do prefeito sucessor – Sr. Fábio Henrique de Caldas Brito – por débito relacionado a recursos geridos integralmente pelo seu antecessor, uma vez que, de acordo com a linha jurisprudencial majoritária do TCU, no caso de omissão na prestação de contas em que os recursos não tenham sido gerenciados pelo sucessor, deveria o gestor sucessor ser responsabilizado apenas pela irregularidade caso não tenha adotado as medidas legais visando o resguardo do patrimônio público, sendo passível de aplicação da multa prevista no art. 58, inciso II, da Lei 8.443/1992.
 Apesar do entendimento acerca da possibilidade de aplicação de sanção ao Sr. Fábio Henrique de Caldas Brito, a Unidade Técnica constatou que houve prescrição da pretensão punitiva do Tribunal, pois o termo inicial do prazo prescricional para a aplicação da multa em razão da omissão no dever de prestar contas seria o dia seguinte à data limite para a prestação das contas, neste caso os dias 1º/3/2005 (PNAE/2004) , 1º/4/2005 (PEJA/2004) e 16/4/2005 (PNATE/2004) , e a audiência do responsável ocorreria somente no exercício de 2018. Em relação ao PNAE/2003, a ocorrência da irregularidade seria ainda mais antiga.
EXAME TÉCNICO
 Em cumprimento ao Despacho do Diretor da Unidade Técnica (peça 5) , foi promovida a citação do Sr. Francisco Jucier Furtado (CPF XXX.476.134-XX) , mediante o Ofício 1.206/2018-TCU/Secex-PB, datado de 29/8/2018 (peça 6) . 
 Apesar de o ex-prefeito ter tomado ciência do expediente que lhe foi encaminhado, conforme atesta o aviso de recebimento (AR) que compõe a peça 7, não atendeu à citação e não se manifestou quanto às irregularidades verificadas.
 Transcorrido o prazo regimental fixado e mantendo-se inerte o aludido responsável, impõe-se que seja considerado revel, dando-se prosseguimento ao processo, de acordo com o art. 12, § 3º, da Lei 8.443/1992.
 Da análise dos autos, verifica-se que foi dada oportunidade de defesa ao agente responsabilizado, em obediência aos princípios constitucionais que asseguram o direito ao contraditório e à ampla defesa. No entanto, o Sr. Francisco Jucier Furtado não recolheu o montante devido aos cofres da Fazenda Pública e manteve-se silente, razões pelas quais sua responsabilidade deve ser mantida.
 Ao não apresentar sua defesa, o Sr. Francisco Jucier Furtado deixou de produzir prova da regular aplicação dos recursos sob sua responsabilidade, em afronta às normas que impõem aos gestores públicos a obrigação legal de, sempre que demandados pelos órgãos de controle, apresentar os documentos que demonstrem a correta utilização de verbas públicas, a exemplo do contido no art. 93 do Decreto-Lei 200/1967: “Quem quer que utilize dinheiros públicos terá de justificar seu bom e regular emprego na conformidade das leis, regulamentos e normas emanadas das autoridades administrativas competentes”.
 Configurada a revelia do responsável frente à citação deste Tribunal e, inexistindo comprovação da boa e regular aplicação dos recursos transferidos, não resta alternativa senão dar seguimento ao processo, proferindo julgamento sobre os elementos até aqui presentes, que conduzem à irregularidade de suas contas.
 Faz-se a seguir o exame dos fatos e da responsabilidade do responsável revel, com base nos elementos contidos nos autos.
 No tocante ao PNAE/2003, o FNDE concluiu que o valor informado no campo correspondente aos recursos (R$ 22.908,60) estava divergente daquele efetivamente repassado (R$ 25.454,00) , razão pela qual impugnou o montante original de R$ 2.545,40, que corresponde a diferença do valor que não foi comprovado pelo ex-prefeito.
 No que diz respeito ao PNAE/2004, PNATE/2004 e PEJA/2004, o Sr. Francisco Jucier Furtado deixou de apresentar prestação de contas relativa a esses recursos repassados para esses programas, embora tenha sido responsável por gerenciar integralmente esses valores durante o período em que esteve à frente da prefeitura.
 Vale ressaltar que a jurisprudência pacífica nesta Corte é no sentido da imprescritibilidade das ações de ressarcimento ao erário (Súmula-TCU 282) . Dessa forma, identificado dano ao erário, deve-se instaurar e julgar o processo de tomada de contas especial para responsabilizar seus agentes causadores, respeitando o direito ao contraditório e à ampla defesa, independentemente de quando ocorreram os atos impugnados.
 Acerca da prescrição da pretensão punitiva do Tribunal, deve-se buscar o entendimento recente, resultante do Acórdão 1441/2016-TCU-Plenário, no qual ficou assente que o Tribunal de Contas da União subordina-se ao prazo geral de prescrição indicado no art. 205 do Código Civil, ou seja, a prescrição ocorre em dez anos, quando a lei não lhe haja fixado prazo menor, e será contada a partir da data de ocorrência da irregularidade sancionada, nos termos do art. 189 do Código Civil.
 Sendo assim, levando em consideração que o termo inicial do prazo prescricional para a aplicação da multa em razão da omissão no dever de prestar contas seria o dia seguinte à data limite para a prestação das contas, neste caso os dias 1º/3/2005 (PNAE/2004) , 1º/4/2005 (PEJA/2004) e 16/4/2005 (PNATE/2004) , e que a citação do Sr. Francisco Jucier Furtado ocorreu somente no exercício de 2018, verifica-se que está prescrita a pretensão punitiva do Tribunal em aplicar a multa do art. 57 da Lei 8.443/1993 ao responsável. Em relação ao PNAE/2003, registra-se que a ocorrência da irregularidade seria ainda mais antiga, motivo pelo qual também seria aplicável o mesmo entendimento acerca da prescrição.
 De modo paralelo, em relação ao Sr. Fábio Henrique de Caldas Brito, prefeito sucessor na gestão 2005-2008, conforme tratado nos itens 11-12 desta instrução, resta mantida a impossibilidade de aplicação de sanção prevista no art. 58 da Lei 8.443/1992 ao responsável. Ressalte-se que já havia ocorrido a prescrição da pretensão punitiva quando da autuação do processo no TCU.
 De acordo com a linha jurisprudencial majoritária do TCU, deve-se excluir a corresponsabilidade do prefeito sucessor por débito relacionado a recursos geridos integralmente por seu antecessor, em caso de omissão na prestação de contas, responsabilizando-o apenas pela irregularidade, caso não tenha adotado as medidas legais visando o resguardo do patrimônio público, vide Acórdão 1517/2018-TCU-Primeira Câmara (Min. Rel. André Luís de Carvalho) , 1.528/2018 – 1ª Câmara (Min. Rel. Walton Alencar Rodrigues) e 8.707/2017 – 2ª Câmara (Min. Rel. Augusto Nardes) . Seguindo essa linha de entendimento, propõe-se a exclusão do responsável da presente relação processual.
 Nesse contexto, o Sr. Francisco Jucier Furtado deixou de comprovar a boa e regular aplicação dos recursos repassados por meio dos PNAE/2003, PNAE/2004, PNATE/2004 e PEJA/2004, o que impossibilita estabelecer o nexo causal entre os recursos repassados por meio dos programas e sua aplicação na finalidade pretendida, de modo a cumprir os objetivos propostos pelo FNDE, razão pela qual propõe-se o julgamento pela irregularidade de suas contas, com imputação do débito relativo ao montante apurado pelo FNDE.
CONCLUSÃO
 Diante da revelia do Sr. Francisco Jucier Furtado, ex-prefeito municipal de Lajes Pintadas/RN (gestão 2001-2004) , e inexistindo nos autos elementos que permitam concluir pela ocorrência de boa-fé ou de outros excludentes de culpabilidade em sua conduta, propõe-se que suas contas sejam julgadas irregulares e que o responsável seja condenado em débito (itens 16-21 e 27) .
 Levando em conta que o ex-prefeito municipal de Lajes Pintadas/RN deveria ter comprovado a boa e regular aplicação dos recursos a ele confiados à época de sua gestão, operou-se a prescrição da pretensão punitiva por parte do Tribunal, uma vez que transcorreu mais de dez anos entre a data das prestações de contas e a data em que foi determinada a citação válida do responsável, indo ao encontro do que dispõe o Acórdão 1441/2016-TCU-Plenário (itens 23-24) .
PROPOSTA DE ENCAMINHAMENTO
 Diante do exposto, submetem-se os autos à consideração superior, propondo:
a) excluir da presente relação processual o Sr. Fábio Henrique de Caldas Brito (CPF XXX.781.524-XX) ;
b) considerar, para todos os efeitos, revel o Sr. Francisco Jucier Furtado (CPF XXX.476.134-XX) , dando-se prosseguimento ao processo, conforme preceitua o art. 12, § 3º, da Lei 8.443/1993 c/c o art. 202, § 8º, do Regimento Interno do TCU;
c) julgar irregulares as contas do Sr. Francisco Jucier Furtado (CPF XXX.476.134-XX) , com fundamento nos arts. 1º, inciso I, 16, inciso III, alíneas “a” e “c”, e 23, inciso III, da Lei 8.443/1992, c/c os arts. 19 e 23, inciso III, da mesma Lei, e com arts. 1º, inciso I, 209, inciso III, do Regimento Interno do TCU, e condená-lo ao pagamento das quantias a seguir especificadas, com a fixação do prazo de quinze dias, a contar da notificação, para comprovar, perante o Tribunal (art. 214, inciso III, alínea “a”, do Regimento Interno) , o recolhimento da dívida aos cofres do Fundo Nacional de Desenvolvimento da Educação, atualizada monetariamente e acrescida dos juros de mora, calculado a partir das datas discriminadas, até a data do recolhimento, na forma prevista na legislação em vigor, abatendo-se, na oportunidade, os valores já ressarcidos;
	Programa
	Valor original consolidado (R$) 
	Data

	PNAE/2003
	               2.545,40 
	27/11/2003

	PNAE/2004 
	               2.823,60 
	25/2/2004

		               2.823,60 
	25/5/2004

		               2.823,60 
	25/6/2004

		               2.823,60 
	23/7/2004

		               3.258,00 
	31/8/2004

		               3.258,00 
	23/9/2004

		               3.258,00 
	29/10/2004

		               3.258,00 
	26/11/2004

	PNATE/2004
	                 903,56 
	28/4/2004

		                 903,56 
	5/6/2004

		                 903,56 
	25/6/2004

		                 903,56 
	28/7/2004

		                 903,56 
	13/9/2004

		                 903,56 
	11/10/2004

		                 903,56 
	10/11/2004

		                 903,56 
	24/12/2004

		                 782,13 
	28/12/2004

	PEJA/2004
	               6.237,50 
	29/4/2004

		               6.237,50 
	24/5/2004

		               6.237,50 
	25/6/2004

		               6.237,50 
	28/7/2004

		               6.237,50 
	13/9/2004

		               6.237,50 
	11/10/2004

		               6.237,50 
	10/11/2004

		               6.237,50 
	27/11/2004

		               6.237,50 
	24/12/2004

		               6.237,50 
	28/12/2004

   Valor atualizado até 15/10/2018, sem juros de mora: R$ 212.647,75
d) autorizar, desde logo, nos termos do art. 28, inciso II, da Lei 8.443/1992, a cobrança judicial da dívida caso não atendida a notificação;
e) encaminhar cópia da deliberação ao Procurador-Chefe da Procuradoria da República no Rio Grande do Norte, nos termos do § 3º do art. 16 da Lei 8.443/1992 c/c o § 7º do art. 209 do Regimento Interno do TCU, para adoção das medidas cabíveis; e comunicar-lhe que o relatório e o voto que a fundamentarem podem ser acessados por meio do endereço eletrônico www.tcu.gov.br/acordaos e que, caso haja interesse, o Tribunal pode enviar-lhe cópia desses documentos sem qualquer custo.   
	É o relatório.

não há.

Procurador Rodrigo Medeiros de Lima.

TOMADA DE CONTAS ESPECIAL. NÃO COMPROVAÇÃO DA REGULAR APLICAÇÃO DA TOTALIDADE DOS RECURSOS TRANSFERIDOS PELO FNDE. REVELIA. IRREGULARIDADE DAS CONTAS, DÉBITO E MULTA.

TOMADA DE CONTAS ESPECIAL (TCE)

Secretaria de Controle Externo de Tomada de Contas Especial (SecexTCE).

Em exame, tomada de contas especial (TCE) instaurada pelo Fundo Nacional de Desenvolvimento da Educação - FNDE, em desfavor dos Srs. Francisco Jucier Furtado e Fábio Henrique de Caldas Brito, ex-prefeitos de Lajes Pintadas/RN (gestões 2001-2004 e 2005-2008, respectivamente) , em razão da não comprovação da boa e regular aplicação de recursos repassados à conta do Programa Nacional de Alimentação Escolar (Pnae/2003 e Pnae/2004) , do Programa Nacional de Apoio ao Transporte Escolar (Pnate/2004) e do Programa de Apoio aos Sistemas de Ensino para Atendimento à Educação de Jovens e Adultos (Peja/2004) .
Em relação ao Pnae/2003, a Coordenação Geral de Contabilidade e Acompanhamento de Prestação de Contas da Diretoria Financeira do FNDE desaprovou parcialmente a prestação de contas apresentada, em relação ao montante de R$ 2.545,40, relativo à diferença entre o valor repassado (R$ 25.454,00) e o informado com efetivamente aplicado (R$ 22.908,60) . 
Não houve prestação de contas dos demais programas, motivo pelo qual, além do gestor dos recursos, foi chamado a integrar a presente tomada de contas especial, na fase interna desta TCE, o prefeito sucessor, Fábio Henrique de Caldas Brito, em cuja gestão encerrou-se o prazo para o cumprimento de tal mister.
Com relação ao prefeito sucessor, a unidade técnica com propriedade apontou para a prescrição da pretensão punitiva desta Corte de Contas, impossibilitando a aplicação da multa prevista no art. 58 da Lei 8.443/1992, única sanção passível de ser aplicada ao gestor, considerando a jurisprudência deste Tribunal.
De fato, o prazo para a prestação de contas correspondente encerrou-se nos dias 1º/3/2005 (PNAE/2004) , 1º/4/2005 (PEJA/2004) e 16/4/2005 (PNATE/2004) e eventual audiência do responsável somente dar-se-ia em 2018, quando já ultrapassado o interregno de dez anos previsto no art. 205 do Código Civil, utilizado subsidiariamente por este Tribunal, conforme Acórdão 1441/2016-TCU-Plenário.
Instado o Sr. Francisco Jucier Furtado a apresentar alegações de defesa, conforme aviso de recebimento (peça 7) , o responsável quedou-se inerte, restando caracterizada sua revelia, nos termos do art. 12, § 3º, da Lei 8.443/1992.
A unidade técnica propôs, em uníssono (peças 9-11) , o julgamento pela irregularidade de suas contas e a condenação no débito apurado, sem a aplicação de multa, haja vista a prescrição da pretensão punitiva do TCU.
O MPTCU, neste ato representado pelo Procurador Rodrigo Medeiros Lima, anuiu à proposta de mérito da unidade técnica (peça 12) .
De início, aplico ao responsável os efeitos da revelia previstos no art. 12, § 3º, da Lei 8.443/1992. 
No mérito, acompanho a conclusão da unidade técnica, cuja análise adoto como minhas razões de decidir. 
De fato, ao não apresentar as devidas prestações de contas, o gestor deixou de produzir prova da regular aplicação dos recursos sob sua responsabilidade, como era de sua obrigação.
Além disso, a prestação de contas do Pnae/2003 traz a inconsistência apontada nos autos, que motivou a impugnação de parte dos recursos aplicados naquele programa.
Ao optar por não apresentar sua defesa, o ex-alcaide absteve-se de trazer aos autos documentos que pudessem elidir as irregularidades ora mencionadas, justificando-se, por conseguinte, a irregularidade de suas contas e sua condenação em débito.
Deixo de propor a aplicação de multa a esse responsável, tem em vista que se encontra caracterizada a prescrição da pretensão punitiva deste Tribunal, uma vez que os recursos foram recebidos em 2003 e 2004 e o ato que determinou a citação foi expedido em 28/8/2018 (peça 5) , após, portanto, o interregno de dez anos previsto no art. 205 do Código Civil, utilizado subsidiariamente por este Tribunal, conforme Acórdão 1441/2016-TCU-Plenário.
	Dessa forma, em face da inexistência nos autos de documentos que afastem as irregularidades apontadas nestes autos, acompanho a proposta de encaminhamento oferecida pela unidade técnica, corroborada pelo MPTCU, e VOTO pela adoção da minuta de acórdão que trago à consideração deste colegiado.
TCU, Sala das Sessões Ministro Luciano Brandão Alves de Souza, em 11 de junho de 2019.
Ministro VITAL DO RÊGO 
Relator